臺灣板橋地方法院刑事判決　　　　　　　 96年度訴字第381號
公　訴　人　臺灣板橋地方法院檢察署檢察官
被　　　告　甲○○
　　　　　　　　　　（現於臺灣臺北監獄另案執行中）
上列被告因違反毒品危害防制條例案件，經檢察官提起公訴（九
十六年度毒偵字第三七一號），本院判決如下：
    主  文
本件公訴不受理。
    理  由
一、公訴意旨略以：如起訴書所載（如附件）。
二、按已經提起公訴或自訴之案件，在同一法院重行起訴者，應
    諭知不受理之判決，並得不經言詞辯論為之，刑事訴訟法第
    三百零三條第二款及第三百零七條分別定有明文。又按訴訟
    上所謂一事不再理之原則，關於實質上一罪或裁判上一罪，
    亦均有其適用，最高法院六十年台非字第七七號判例可資參
    酌。
三、經查：
(一)、被告甲○○因施用毒品之習性，基於施用第一級毒品海洛因
    及第二級毒品安非他命之包括犯意，自民國九十五年六月某
    日起至同年十二月六日下午四、五時止，在其位於臺北縣泰
    山鄉○○路○段五０七之三號五樓住處，每天將香煙摻入海
    洛因及安非他命，以抽菸方式施用海洛因及安非他命多次，
    嗣於同年十二月六日下午六時三十分許，為警在上址查獲，
    並扣得海洛因二十一小包（合計淨重三十二點三八公克）、
    甲基安非他命一小包（驗餘淨重０點九公克）等物，且經採
    集其尿液送驗，結果呈海洛因代謝物之嗎啡及安非他命類之
    陽性反應等情，業據被告於本院訊問時坦承不諱，且有台灣
    尖端先進生技醫藥股份有限公司濫用藥物檢驗報告及臺北市
    政府警察局偵辦毒品案件尿液檢體委驗單各乙紙（詳見偵查
    卷第五及七頁）在卷可證；另上開扣案之毒品經送鑑驗屬實
    ，此有法務部調查局九十六年一月八日調科壹字第０九六二
    三００一八００號鑑定書及臺北市政府警察局九十六年三月
    十三日北市鑑毒字第九九０號鑑驗通知書各乙紙（詳見本院
    卷第五十八及五十九頁）附卷供參。又查被告於九十五年十
    一月九日下午二時，在上址，將香煙摻入海洛因及安非他命
    ，以抽菸方式施用海洛因及安非他命之犯行，並於九十五年
    十一月三十日經臺灣板橋地方法院檢察署檢察官以九十五年
    度毒偵字第九０五號偵查終結提起公訴，且於九十五年十二
    月二十六日繫屬本院另案以九十五年度訴字第三九五九號（
    能股）審理中乙節，此有臺灣高等法院被告前案紀錄表及上
    開起訴書（詳見本院卷第十六、十九至二十一頁）附卷可參
    。再參酌施用毒品者，通常均係基於個人精神上、生理上對
    於毒品之毒癮依賴病態而犯案，當然當會於有毒品之場所、
    機會就施用等情，可認被告前開自白當與事實相符，而可採
    信。是被告確實有上述九十五年六月間起至同年十二月六日
    本於同一毒癮，持續不斷、反覆施用毒品之犯行，當明確可
    認。
(二)、又按刑事法若干犯罪行為態樣，本質上原具有反覆、延續實
    行之特徵，立法時既予特別歸類，定為犯罪構成要件之行為
    要素，則行為人基於概括之犯意，在密切接近之一定時、地
    持續實行之複次行為，倘依社會通念，於客觀上認為符合一
    個反覆、延續性之行為觀念者，於刑法評價上，即應僅成立
    一罪。學理上所稱「集合犯」之職業性、營業性或收集性等
    具有重複特質之犯罪均屬之，例如經營、從事業務、收集、
    販賣、製造、散布等行為概念者是，此有最高法院九十五年
    度臺上字第一０七九號判決要旨可資參照。即立法者針對特
    定刑罰規範之構成要件，已預設其本身係持續實行之複次行
    為，具備反覆、延續之行為特徵，故將之總括或擬制成一個
    構成要件之「集合犯」行為，因刑法評價上為構成要件之行
    為單數，應僅成立一罪。而查毒品因具有成癮性、濫用性（
    此觀乎毒品危害防制條例第二條之規定自明），立法實務首
    重以刑事處遇方式戒斷行為人毒癮，若無法收其實效，始依
    法追訴處罰（此觀乎毒品危害防制條例第二十、二十三條之
    規定即明），故施用毒品本身具備反覆、延續之行為特徵，
    持續多次施用毒品始為此類犯罪之典型或常態，於刑法評價
    上，施用毒品應僅成立集合犯一罪。準此，有關行為人多次
    施用毒品之犯罪，實務前均依修正前刑法第五十六條連續犯
    之規定論以一罪，並加重其刑，惟因上開連續犯規定業經修
    正刪除，並自九十五年七月一日施行，其中修正理由說明四
    並載明「至連續犯之規定廢除後，對於部分習慣犯，例如竊
    盜、吸毒等犯罪，是否會因適用數罪併罰而使刑罰過重產生
    不合理之現象一節，在實務運用上應可參考德、日等國之經
    驗，委由學界及實務以補充解釋之方式，發展接續犯之概念
    ，對於合乎接續犯或包括的一罪之情形，認為構成單一之犯
    罪，以限縮數罪併罰之範圍，用以解決上述問題」等語，是
    本院基於前述施用毒品構成要件之反覆實行特徵，並考量連
    續犯規定業經刪除之法律實然面暨修正刪除之立法理由，認
    為行為人如基於反覆實行之犯意，在密切接近之一定時、地
    ，持續實行單次或複次之施用毒品行為，應僅成立集合犯一
    罪，且因不再論以連續犯，此部分即無因刑法第五十六條之
    連續犯規定業經修正刪除而有新舊法比較之必要。經查本案
    被告有多次施用毒品前科，因施用毒品犯行經法院判處罪刑
    而執行完畢，仍然再犯本案犯行，且每日就會施用毒品多次
    等情，如前所述，顯見被告係因吸毒成癮，乃基於多次實施
    犯行之決意，於密接之時、地，反覆而持續施用毒品，揆諸
    前揭說明，實體法上自應論以集合犯之包括一罪，訴訟法上
    ，其於案件事實審辯論終結前一定期間內多次施用之各次施
    用犯行，自應包括成為單一、同一之訴訟客體，於訴訟法上
    不能加以分割起訴、判決，要屬當然。
(三)、故被告上開施用第一、二級毒品犯行中之一部分即九十五年
    十一月九日施用犯行，業據檢察官提起公訴，並於九十五年
    十二月二十六日繫屬本院另案審理中等情，已如前述，衡諸
    上開說明，其起訴之效力應已及於被告九十五年六月間至同
    年十二月六日之所有施用犯行，而本件公訴意旨所指之被告
    九十五年十二月六日施用第一、二級毒品犯行，乃係該期間
    內，被告施用集合犯犯行之一部分，與該案被告施用犯行顯
    然有包括實質上一罪關係，本件與前案應屬於刑事訴訟法第
    八條前段所謂同一案件甚明。又本件係於前案起訴後之九十
    六年二月二日始經檢察官起訴繫屬本院，此有本院之收受戳
    章（詳見本院卷第一頁）可證，顯然本件乃係同一案件繫屬
    在後。則參諸前開規定及說明，爰不經言詞辯論，逕就本案
    為不受理之判決。
四、據上論斷，應依刑事訴訟法第三百零三條第七款、第三百零
    七條，判決如主文。
中　　華　　民　　國　　96　　年　　5 　　月　　24　　日
                  刑事第六庭審判長法　官  許仕楓
                  　　　　　　　　法　官　林鈺琅
                  　　　　　　　　法　官　饒金鳳
以上正本證明與原本無異。
如不服本判決應於送達後十日內向本院提出上訴狀。
                                  書記官  王春森
中　　華　　民　　國　　96　　年　　5 　　月　　24　　日
